# 关于研发费用资本化问题(请教陈版）

提问人：aegis 时间：2012-05-31 11:54:05
1 、陈版主貌似出境游去了 2 、如所述属实，则不属于正常变更，而属于差错更正 3 、对此，审计的事务所通常会谨慎，非常谨慎

回答人：chenyiwei
还没走，下周二一早出发。

提问人：Accountlxy 时间：2012-05-31 11:27:13
请问如果一个公司过去四年累计有 1 个多亿的研发费用，其中大部分应该符合资本化的条件，但当时一直作为费用化处理，现在因为迫于利润的压力，公司希望能把产品开发支出资本化，不知道是否可行？须注意哪些问题？ 另外如果变更，该变更是否属于会计政策变更要进行披露和追塑调整？（该公司是上市公司）
补充： 以前的不改，只是从现在开始把符合条件研发支出资本化不知道有没有问题？

回答人：chenyiwei
赞同上述各位意见。因为涉及的会计主体是上市公司，所涉及的内容又是包含高度主观和复杂的判断的领域，所以会非常谨慎。如果是连续承接审计业务的事务所，一般不会轻易同意对自己以前年度已经发表过无保留意见的财务报表数据再进行调整的。 如果确实前期费用化不合理的，则只能以差错更正的名义进行，这种情况在换所的情况下较为多见。但鉴于现在对上市公司监管严格，审计风险较高，所以即使是后任事务所对此也会非常谨慎的。 再者，由于研发支出的加计扣除和无形资产的加计摊销，会计和税务上基本上是同样的标准，所以会计上如果进行了差错更正，则必然涉及到以前年度的补税问题，可能需要缴纳滞纳金和罚款等。 另外，如果做差错更正，则调整增加的是以前年度的净利润，并不会增加本年度的收益。如果追溯调整出来的无形资产延续到本期，其在本期和以后年度的摊销反而会增加本期和以后年度的利润压力。

回答人：chenyiwei
回复 dragon702 的帖子
根据《讲解 2010 》第九章（P129），对于“尚未达到可使用状态的无形资产”，也应当每年进行减值测试。因此，对于管理规范的企业而言，研发项目长期无进展，最终无法形成无形资产，但一直资本化挂帐的情况几乎不可能出现。
从另一方面讲，以前年度认为符合资本化条件的开发支出，后来因为情况变化而不再符合资本化条件时，应当把原先已经资本化的开发支出转入变更当期的损益。但在目前实务中，由于资本化门槛较高，审核条件较为严格，应当较少出现这种情况。

提问人：Accountlxy 时间：2012-06-01 11:16:01
谢谢陈版。
我想再追问一下，如果我对前三年的不调整了，只从今年 6 月开始对相关支出开始资本化，不知道是不是会有问题？

回答人：chenyiwei
涉及到会计政策运用的一贯性问题，也需要关注。不过基于实务上的风险考虑，一般不轻易承认以前由本所审计的报表存在重大差错，所以在连续审计的情况下，也可能可以接受从本年度初开始严格按正常规定资本化的做法。

提问人：dragon702 时间：2012-07-28 11:32:58
回复 chenyiwei 的帖子
谢谢陈版！一家医药企业在国内拿到新药证了，产品已经在国内上市了，现在在美国进行临床二期试验，在美国进行临床二期开始后的费用支出能否可以资本化？ 谢谢！

回答人：chenyiwei
取决于：在美国的临床二期试验是否为该药品在美国获得销售许可的必要条件；预计在美国的销售是否将会盈利；成功的可能性；等等。总之是把在美国的试验看作一个独立的研发项目，运用无形资产准则规定的五个条件判断。

提问人：dragon702 时间：2012-07-29 14:08:31
回复 chenyiwei 的帖子
陈版，你好。将以前年度认为符合资本化条件的开发支出，后来因为情况变化而不再符合资本化条件时，应当把原先已经资本化的开发支出转入变更当期的损益。变为损益在会计上是那个科目？在税务上这部分的损益是否还可以税前扣除？若可以税前扣除的话，是否还可以加计扣除？谢谢！期待陈版的精彩讲解。

回答人：chenyiwei
会计上应计入管理费用。我理解无论最终成功与否，只要符合国税发[2008]116号文等文件规定的条件，应可一次性税前扣除并享受加计扣除。但这类情况较少见，还是建议与主管税务机关沟通。

提问人：hxjforever 时间：2012-10-29 20:31:54
回复 chenyiwei 的帖子
请教陈版，如果企业在进行研发的时候，从一开始就计入开发支出，而且研发时间跨年度，连续审计下以前年度的报告不能改，现在拿到专利了，想把开发支出全部转为无形资产。这样做是否风险比较高？不符合谨慎性原则？

回答人：chenyiwei
除非是一开始就肯定可以符合资本化条件，否则还是建议考虑作为前期差错更正的可能性，即前期支出费用化。若确实不能作前期更正，则如果前期支出资本化的影响不重大的，建议直接将前期支出费用化计入本期损益。

提问人：hxjforever 时间：2012-10-30 09:21:16
回复 hxjforever 的帖子
项目启动其实在 2008 年就开始了 但是没有立项 直到 09 年底开始立项 然后开始领用材料 进行试制 进行产品规格的确定等等等等 那么从 09年底领用材料开始 应该可以归属于开发阶段吧 09 年底开始之后就开始进行和产品相关的内容了

回答人：chenyiwei
也可以这样理解。建议再对照准则中的开发阶段定义看一下。但要注意：开发阶段的支出并不都是可以资本化的。

提问人：飘雪～ 时间：2012-11-09 11:54:14
回复 chenyiwei 的帖子
为什么 属于差错？不理解 。谢谢陈版。

回答人：chenyiwei
一方面从会计准则角度考虑，前期很可能尚未进入开发阶段，或者虽已进入但成功不确定性较大，不符合资本化条件。另一方面也是考虑到监管机构对此的谨慎态度。

提问人：angel_jo 时间：2012-12-14 22:18:22
如果是非上市的软件企业， 12 年1---11月研发支出全部费用化了，能不能在 12 月红字更正，转为全部资本化？该软件能在 12 月份取得软注！

回答人：chenyiwei
应不可以。不能依据 12 月取得软件产品注册就推断前期的费用化是不恰当的。

提问人：飘雪～ 时间：2015-10-24 13:20:41
陈版：
目前的有一家游戏甲公司从第三方公司购买的部分热门小说的未来 6 年授权，约定甲公司可以按照小说的内容开发游戏产品，授权期限 6 年。本期甲公司已经取得交接报告。
对于公司取得的授权项目组认为满足资产确认条件，但账务处理存在分歧： 1 、计入无形资产按照 6 年摊销，未开发游戏前的摊销计入当期费用，开发游戏阶段的计入开发支付，游戏开发完成后计入无形资产按照游戏的使命摊销； 2 、计入无形资产不摊销，但每年进行减值测试。在开发游戏时摊销计入开发支付，根据资本化条件判断后续处理； 3 、计入在建工程，在开发游戏时摊销计入开发支付，根据资本化条件判断后续处理；
我的认为在完成交接时满足资产确认条件，应对其按照授权期间摊销，并对于后续开发游戏时点情况分配摊销金额计入开发支出，根据资本化条件判断后续处理；请陈版指点是否适当。

回答人：chenyiwei
你所说的第一种意见比较合理。

提问人：zengfengxia 时间：2015-10-26 15:37:36
陈版，如果这个游戏版权不能再转让，只能用于开发限定的游戏，这个时候，小说版权支出事实上属于研发费用支出的一部分，是不是可能属于”研发中项目“？

回答人：chenyiwei
如果限定为只能用于开发特定的游戏，不能再转让，则收购价款直接计入该游戏的“开发支出——资本化支出”中，构成研发中项目成本的一部分。

提问人：fjsimon 时间：2016-02-05 14:23:37
请教版主： 研发费用资本化支出形成无形资产时，费用资本化支出中哪些支出可以确认为无形资产原值？还是资本化支出的全部费用均可确认为无形资产原值？谢谢

回答人：chenyiwei
在研发项目完成，实现预定的研发目标时，资本化支出中的所有项目均可转入无形资产原值中。

提问人：fjsimon 时间：2016-02-15 15:13:37
房租、水电、其他间接费用均可？

回答人：chenyiwei
这需要在确定可列入研发支出的范围时就需要控制住。一般理解，以合理、系统、一致的基础分摊到特定研发项目的此类间接费用也可以计入研发支出，与同期发生的其他研发支出一起予以资本化或费用化。

提问人：CandyLynn 时间：2016-03-10 16:05:28
陈版，你好，看了前面的讨论，受益匪浅。另外，我有几个研发费用资本化的问题要请教： 1 、我司的一些技术开发项目只会产出样品，不一定会量产。将来是否应用到量产产品，可能要看公司 1 年后或 2 年后的战略规划，目前主要是作为技术储备。请问这种情况是否能够在项目立项时进行资本化处理计入开发支出？如果能计入开发支出，那是否可以在样品做出来时就结转为无形资产？ 2 、计入开发支出的第一个条件是“在技术上具有可行性”，这是要求在技术上没有任何不确定性吗？我司的立项报告上有一页内容是“风险评估和解决方案”，是描述开发中的一些不确定性的。那这是不是就说明这个项目还不能资本化？

回答人：chenyiwei
1 、此类技术储备无法证明给企业产生未来经济利益的方式，不符合资本化条件。 2 、根据历史经验，没有重大不确定性，因技术原因导致研发失败的可能性很小（不一定绝对为零）。

提问人：猪 -sherry 时间：2017-10-25 16:11:04
陈版，我们公司之前为了报表好看，把研发费用全资本化了，但现在觉得肯定是不符合要求，想改回来，是按前期更正处理吗，会不会有风险呢？

回答人：chenyiwei
按前期差错处理。有风险也是因为过去的不当账务处理而导致的，现在就应当承担这个后果。